臺灣士林地方法院行政訴訟判決　
111年度交字第301號
原      告  劉讚方  
被      告  交通部公路總局新竹區監理所

代  表  人  吳季娟  
上列當事人間交通裁決事件，原告不服被告民國111年9月16日竹
監苗字第54-CT0000000號裁決，提起行政訴訟，本院判決如下：
    主  文
原告之訴駁回。
訴訟費用新臺幣參佰元由原告負擔。
    事實及理由
一、程序事項：
　　本件係因原告不服被告民國111年9月16日竹監苗字第54-CT2
    000000號違反道路交通管理事件裁決書（下稱原處分），裁
    處罰鍰新臺幣（下同）600 元，提起行政訴訟，經核屬行政
    訴訟法第237條之1第1項第1款規定之交通裁決事件，爰依同
    法第237條之7規定，不經言詞辯論，逕為判決。
二、爭訟概要：原告騎乘所有NFA-1709號普通重型機車（下稱系
    爭機車）於111年7月20日20時41分許，在新北市○○區○○路00
    0號處，因「在禁止臨時停車處所停車」之違規事實，經新
    北市政府警察局淡水分局（下稱舉發機關）所屬中正路派出
    所員警製單舉發，有新北市警交大字第CT0000000號舉發違
    反道路交通管理事件通知單可稽（下稱系爭舉發通知單，見
    本院卷第48頁），嗣經被告以原告有前揭違規事實，而依道
    路交通管理處罰條例第56條第1項第1款規定，以原處分對原
    告為裁罰，原告於111年9月23日提起本件行政訴訟。
三、原告主張：
　　系爭舉發通知單違規事實寫明「在人行道停車」，裁決書說
    明「在禁止臨時停車處所停車」，而依新北市淡水區公所之
    說明，伊停車處為公有土地，使用區分為綠化步道，並無規
    定該處為專供行人行走，亦無規定禁止臨時停車。亦非屬道
    路交通管理處罰條例所稱「人行道」，即專供行人通行之騎
    樓、走廊，及劃設供行人行走之地面道路。依據內政部營建
    署市區道路人行安全地理資訊系統揭示，系爭機車停車處亦
    非人行道，各項法規亦無「使用區分為綠化步道」處禁止臨
    時停車之規定。現場環境無禁止停車之標誌、標線或告示牌
    ，無法供一般民眾辨識為禁止臨時停車處所等語。並聲明：
    原處分撤銷。
四、被告答辯：
　㈠原告於接獲違規單後於111年8月4日至監理服務網申訴平台陳
    述表示不服舉發，苗栗監理站受理後，遂向原舉發單位查證
    。經舉發機關查證後，認違規事實明確，依規掣單舉發並無
    不合之處，並於111年9月7日以新北警淡交字第1114358747
    號函復苗栗監理站。本案經電詢新北市政府警察局淡水分局
    承辦人，確認系爭車輛停放地點為淡水區沙崙路187號前之
    「油車(3)口袋公園」，並經新北市淡水區公所111年8月29
    日新北淡經字第1112715661號函復，其停放地點為公有土地
    ，使用分區為綠化步道，按「公園內不得有下列行為：八、
    未依規定擅自駕駛或停放車輛。」、「違反本辦法相關規定
    者，分別依社會秩序維護法、廢棄物清理法、菸害防制法或
    其他相關法規處罰」，新北市公園管理辦法第11條第8款、
    第15條前段分別定有明文，次按新北市政府104年9月17日新
    北府農景字第1043220461號函，已明確公告將系爭公園納入
    處罰條例之適用範圍，是系爭違規行為應適用處罰條例裁罰
    並無違誤。
　㈡查道路交通管理處罰條例相關條文所稱之「人行道」，於條
    例第3條第3款已明文規定：「人行道：指為專供行人通行之
    騎樓、走廊，及劃設供行人行走之地面道路，與人行天橋及
    人行地下道。」，已有明確判準，觀諸員警查復公文與所提
    供之採證照片，違規地點之路面確實係鋪設有人行道磚的區
    域，其樣式、顏色、位置均足資辨識，一般用路人以其社會
    生活經驗觀察，可足認公園內所舖設之人行磚道，乃專供一
    般行人步行通過之地面道路，而為人行道之範圍無訛，實得
    判斷該處為禁止臨時停車處所。系爭機車停放方式確實違規
    停放於鋪設人行道磚的區域（禁止臨時停車處所），該車之
    車身占用人行道顯已明顯妨害行人之路權。是以，原告所有
    系爭機車於前揭時、地，既有停放在鋪設人行道磚的區域之
    禁止臨時停車處所之事實，事證明確，故被告認有處罰之必
    要。
　㈢道路係屬供公眾通行之地方，即有遵守相關使用規定及維護
    範圍內交通秩序之必要，以確保往來人、車安全。又禁止停
    車之規定，係基於整體交通考量所為之縝密規劃，目的係為
    維護社會大眾使用道路之秩序，並以確保人車通行之安全，
    自不得恣意託詞而不予遵循，否則交通秩序勢將無從維持，
    人車生命安全亦將無以確保，況原舉發機關之舉發屬依法行
    政行為，係考量當地之交通狀況、人車通行之方便及安全性
    等一切情形後，依其職權為綜合判斷後依法舉發。原告既為
    合法考領機車駕駛執照之人，有機車車籍查詢資料及駕駛人
    基本資料為憑，且原告為具有正常智識程度之成年人，其對
    上述規定應知之甚詳，並應確實遵守。是原告前揭所述，無
    非單方所執之詞，委無足取。綜上所述，本件原告之訴為無
    理由。是以警員製單舉發過程詳實確定，被告裁處原告做成
    原處分，應屬適法等語。並聲明：原告之訴駁回。
五、本院之判斷：
　㈠按「本條例用詞，定義如下：一、道路：指公路、街道、巷
    衖、廣場、騎樓、走廊或其他供公眾通行之地方。……三、人
    行道：指為專供行人通行之騎樓、走廊，及劃設供行人行走
    之地面道路，與人行天橋及人行地下道。」、「汽車駕駛人
    停車時，有下列情形之一者，處新臺幣六百元以上一千二百
    元以下罰鍰：一、在禁止臨時停車處所停車。」道路交通管
    理處罰條例第3條第1、3款、第56條第1項第1款定有明文。
    次按「汽車臨時停車時，應依下列規定：一、橋樑、隧道、
    圓環、障礙物對面、鐵路平交道、人行道、行人穿越道、快
    車道等處，不得臨時停車。」、「汽車停車時，應依下列規
    定：一、禁止臨時停車處所不得停車。」道路交通安全規則
    第111條第1項第1款、第112條第1項第1款亦有明文。另依違
    反道路交通管理事件統一裁罰基準表之規定，普通重型機車
    在禁止臨時停車處所停車，於期限內繳納或到案聽候裁決者
    ，統一裁罰基準為600元。
　㈡依系爭舉發通知單及採證照片所示（見本院卷第48頁），系
    爭機車停放之地點，係鋪設有長方形人行道地磚之區域，足
    供一般人辨識該區域係供行人步行使用，應屬無疑；再者，
    該地點屬公有土地，使用分區為綠化「步道」，並由新北市
    淡水區公所代為養護，此亦有新北市淡水區公所111年8月29
    日新北淡經字第1112715661號函可稽（見本院卷第64至66頁
    ）。爰系爭機車停放之地點應屬供公眾通行之步道，應堪認
    定，且原告不否認該地點為綠化步道（見本院卷第9頁），
    意即該地點確為道路交通管理處罰條例及道路交通安全規則
    所稱禁止臨時停車之人行道，是足認原告於前揭時、地，將
    系爭車輛停放於該地點，有「在禁止臨時停車處所停車」之
    違規事實。
　㈢原告主張該地點土地使用分區為為綠化步道，並非道路交通
    管理處罰條例第所稱之人行道云云。惟查：
　　⒈按「道交條例第3條第1、3款規定：『本條例用詞，定義如
      下：一、道路：指公路、街道、巷衖、廣場、騎樓、走廊
      或其他供公眾通行之地方。……三、人行道：指為專供行人
      通行之騎樓、走廊，及劃設供行人行走之地面道路，與人
      行天橋及人行地下道。』則系爭地點路段既屬人行綠化步
      道，乃屬人行道之範疇，而作為供公眾通行之用，自應納
      入道路管制措施之規範範圍，任何人負有不得妨礙通行之
      義務。（高雄高等行政法院109年度上字第35號判決參照
      ）」。
　　⒉本件系爭機車停車地點為綠化步道，已如前述，經查閱內
      政部營建署都市計畫土地使用分區之類別，「綠化步道」
      係屬「公共設施用地類型、人行步道用地類別、綠化步道
      用地次類別」，是該地點既屬綠化步道，則該地點係為專
      供公共行人通行之人行道，要可認定，原告前開主張，無
      足憑採。
　㈣原告另主張違規地點未劃設禁止停車標誌、標線或告示牌，
    無法辨識為禁止停車處所云云。惟依據道路交通管理處罰條
    例第3條規定，人行道專供行人通行使用，除有依該條例第9
    0條之3規定道路主管機關在不妨害行人通行或行車安全無虞
    之原則下，可在人行道設置必要之標誌或標線另行規定機車
    、慢車之停車處所以外，該路段如為未劃設停車區域，即屬
    禁止停車處所。本件系爭機車停放之地點，既未經主管機關
    劃設有機車停車格線或停車區域，該地點即屬禁止停車之地
    點，而原告既為合法考領機車駕駛執照之人，有機車車籍查
    詢資料及駕駛人基本資料可憑（見本院卷第52、54頁），且
    原告為具有正常智識程度之成年人，其對上述規定應知之甚
    詳，並應確實遵守。再者，人行道係專供行人行走，除例外
    劃設停車區域外，機車自不得於其上行駛，此亦為行政機關
    宣導多年，依一般人經驗應可得知上開規定之內容，是原告
    此部分主張，難謂有據。
六、綜上所述，原告於前揭時、地，確有「在禁止臨時停車處所
    停車」之違規事實，被告以原處分裁罰，核無違誤，原告訴
    請撤銷原處分，為無理由，應予駁回。
七、本件第一審裁判費為300元，應由原告負擔，爰確定第一審
    訴訟費用額如主文第2項所示。
中　　華　　民　　國　　111 　年　　11　　月　　8 　　日
　　　　　　　　　行政訴訟庭　法　官　徐文瑞
上為正本係照原本作成。
如不服本判決，應於判決送達後20日內，向本院提出上訴狀並表
明上訴理由（原判決所違背之法令及其具體內容或依訴訟資料可
認為原判決有違背法令之具體事實），其未載明上訴理由者，應
於提出上訴後 20 日內向本院補提理由書（上訴狀及上訴理由書
均須按他造人數附繕本，如未按期補提上訴理由書，則逕予駁回
上訴），並應繳納上訴裁判費新臺幣750元。
中　　華　　民　　國　　111 　年　　11　　月　　8 　　日
　　　　　　　　　　　　　　　書記官　朱亮彰